【裁判字號】    92,交聲,423
【裁判日期】    920922
【裁判案由】    違反道路交通管理處罰條例聲明異議
【裁判全文】
臺灣臺北地方法院交通事件裁定                    九十二年度交聲字第四二三號
    原處分機關  臺北市交通事件裁決所
    受 處分 人  甲○○  男  五十二歲（民國四十年七月二日生）
右列受處分人因違反道路交通管理處罰條例案件，對於臺北市交通事件裁決所中華民
國九十二年二月二十七日所為之處分（原處分案號：北市裁三字第裁二二—ＡＸＸ○
二一八四八號），聲明異議，本院裁定如左；
        主  文
原處分撤銷。
甲○○汽車駕駛人倒車時不注意其他車輛，處罰鍰陸佰元。
        理  由
一、按道路交通安全規則第一百十條第二款規定汽車倒車時，應注意其他車輛及行人
    ；又汽車駕駛人倒車時，倒車時不注意其他車輛或行人者，處新臺幣（下同）六
    百元以上一千二百元以下罰鍰，道路交通管理處罰條例第五十條第一項第二款定
    有明文，而汽車駕駛人駕駛汽車違反道路交通安全規則，因而肇事致人受傷者，
    除應依該條所規定之罰鍰處罰外，並應吊扣其駕駛執照三個月至六個月，道路交
    通管理處罰條例第六十一條第三項亦定有明文。
三、本件受處分人即異議人甲○○於九十一年十一月八日下午一時四十五分許，駕駛
    ＢＶ—四二一號營業用小客車在臺北市○○街一五○巷口由南向北倒車時，未充
    分注意後方車輛，適遇謝清風沿同街一五○巷由東向西行駛車號ＡＴＭ—三七九
    號重型機車，而致ＢＶ—四二一號車輛右後保險桿與機車碰撞，致謝清風車倒人
    傷送醫救治，經臺北市政府警察局中山分局警員杜敬仁認受處分人違反道路交通
    管理處罰條例第五十條第一項第二款、第六十一條第三項規定，當場掣單舉發，
    受處分人於到案日期前向臺北市交通事件裁決所提出申訴，經該所請舉發單位調
    查結果，仍認受處分人有前開違規行為，臺北市交通事件裁決所乃依前揭道路交
    通管理處罰條例第五十條第一項第二款、第六十一條第三項及違反道路交通管理
    事件統一裁罰標準表規定於九十二年二月二十七日裁處罰鍰新臺幣六百元，並吊
    扣駕駛執照三個月。
四、訊據受處分人固不否認其於前揭時地駕駛車號ＢＶ—四二一號營業小客車因倒車
    時疏於注意，而致右後保險桿與謝清風騎乘之車號ＡＴＭ—三七九號重型機車發
    生擦撞，致謝清風車倒、送醫等情不諱，然仍矢口否認有何肇事致人受傷之行為
    ，辯稱：雙方已因無人受傷而經和解成立，故事實上並無人受傷云云。經查：
  (一)受處分人於前揭時地駕駛車號ＢＶ—四二一號營業小客車因倒車時疏於注意，而
    致右後保險桿與謝清風騎乘之車號ＡＴＭ—三七九號重型機車發生擦撞等事實，
    除據受處分人坦承不諱外，並有道路交通事故調查報告表、臺北市政府警察局中
    山分局交通警察大隊道路交通事故補充資料表在卷可稽，是受處分人確於駕駛汽
    車倒車時，不注意其他車輛之行為，堪信為真。
  (二)又按事實應依證據認定之，無證據不得推定其犯罪事實；又不能證明被告犯罪者
    ，應諭知無罪之判決，刑事訴訟法第一百五十四條、第三百零一條第一項分別定
    有明文。又事實之認定，應憑證據，如未能發現相當證據，或證據不足以證明，
    自不能以推測或擬制之方法，為裁判基礎，此有最高法院四十年台上字第八六號
    判例參照，此原則依據道路交通管理處罰條例第八十九條之規定，亦於處理違反
    道路交通管理條例案件中準用之列。而經本院依職權函詢馬偕紀念醫院前揭時地
    謝清風送醫時所受傷勢，覆稱：謝清風於九十一年十一月八日下午一時四十八分
    許雖送馬偕紀念醫院急診外科，主訴右側肩膀疼痛與麻，但並無明顯之活動受限
    ，經Ｘ光片檢查，顯示無骨折，因此僅得診斷為「疑似右肩肌肉拉傷」等情，此
    有該院九十二年四月二十二日馬院醫急字第九二一○八四號函及附件急診病歷等
    在卷足佐；又受處分人與謝清風之和解書中亦載明：「該車禍並無致人受傷，達
    成和解，雙方絕無異議」，此有九十一年十一月十九日和解書附卷可參；是雖謝
    清風於事故現場經送醫救治，但綜合第一時間醫師之專業診斷、謝清風之事後實
    際陳稱，揆之前揭說明，尚並無積極證據可認謝清風於現場受有任何傷害，應為
    有利於受處分人之認定，堪信受處分人之辯解為真。
四、綜上所述，受處分人確所有駕駛前開車號汽車而於前揭時間、地點，倒車不注意
    其他車輛之違規行為，而原處分機關依前揭道路交通管理處罰條例第五十條第一
    項第二款及違反道路交通管理事件統一裁罰標準表之規定，就受處分人前開違規
    行為逕行裁處前罰鍰六百元，固非無見；惟如前所述，本件受處分人之行為既未
    致任何人受傷，原裁決機關逕依同條例第六十一條第三項之規定裁罰吊扣駕駛執
    照三個月，即難認為允洽；是本件受處分人之異議有理由，自應由本院將原處分
    撤銷，仍以受處分人有違反道路交通管理處罰條例第五十條第一項第二款之行為
    ，科處其罰鍰如主文第二項所示，以資適法。
據上論斷，應依道路交通案件處理辦法第二十條前段，裁定如主文。
中      華      民      國    九十二    年      九      月    二十二    日
                          臺灣臺北地方法院交通法庭
                                    法  官  郭惠玲
右正本證明與原本無異。
如不服本裁定，應於裁定送達後五日內向本院提出抗告狀。
                                    書記官  鄭雅文
中      華      民      國    九十二    年      九      月    二十五    日


司法院資訊處製作；財團法人民間司法改革基金會備份。
